臺灣高雄地方法院民事裁定          100年度司財管字第115號
聲  請  人  合作金庫商業銀行股份有限公司
法定代理人  劉燈城
非訟代理人  黃懷德
上聲請人聲請為被繼承人朱海松選任遺產管理人事件，本院裁定
如下：
    主  文
選任歐高政（男，民國○○○年○月○○○日生，身分證統一編
號：Ｘㄧ○○ㄧ八五一一四號）為被繼承人朱海松（男，民國○
○○年○月○○○日生，身分證統一編號：Ｓㄧ0000000
0號）之遺產管理人。
程序費用新臺幣壹仟元由被繼承人朱海松之遺產負擔。
    理  由
一、按「繼承開始時，繼承人之有無不明者，由親屬會議於一個
    月內選定遺產管理人，並將繼承開始及選定遺產管理人之事
    由，向法院報明。」、「無親屬會議或親屬會議未於前條所
    定期限內選定遺產管理人者，利害關係人或檢察官，得聲請
    法院選任遺產管理人，並由法院依前項規定為公示催告。」
    、又「先順序繼承人均拋棄其繼承權時，由次順序之繼承人
    繼承，其次順序之繼承人有無不明或第四順序之繼承人均拋
    棄其繼承權者，準用關於無人承認繼承之規定。」，民法第
    1177條、第1178條第2 項、第1176條第6 項分別定有明文。
二、聲請意旨略以：被繼承人朱海松（男，民國○○年○ 月○○日生
    ，身分證統一編號：Ｚ000000000號，生前最後住所：高雄市
    ○○區○○街6 號）於100 年1 月12日死亡，而其繼承人均
    已拋棄繼承權，且其親屬會議未於1 個月內選定遺產管理人
    ，為確保聲請人之權利，爰依法聲請選任歐高政地政士為被
    繼承人之遺產管理人等語。
三、經查：
  (一)聲請人主張之前揭事實，業據其提出被繼承人之除戶謄本、
    繼承系統表、本院家事庭100 年8 月4 日雄院高100 司繼司
    金字第914 號函、本院民事執行處100 年5 月23日雄院高99
    司執玄字第158876號通知為證，並經本院依職權調取本院10
    0 年度司繼字第914 號拋棄繼承權卷宗核閱屬實，堪信為真
    實。而聲請人為被繼承人之債權人，自應屬利害關係人無訛
    。又被繼承人之繼承人均已依法拋棄繼承，復查無其他合法
    繼承人存在，揆諸前揭規定，被繼承人之遺產自應準用關於
    無人承認繼承之規定，參以其親屬會議並未於死亡發生之日
    起1 個月內為其選定遺產管理人並呈報本院，是聲請人以利
    害關係人之地位，向本院聲請為被繼承人選任遺產管理人，
    自屬有據。
  (二)本院審酌：被繼承人前揭現存之合法繼承人既均已依法拋棄
    繼承，本無義務就其遺產再為管理，且由渠等既已行使法律
    所賦予之拋棄繼承權，可知顯已不願再與被繼承人之遺產有
    何糾葛；況擔任遺產管理人，主要係彙整被繼承人之財產，
    踐行被繼承人債權、債務之確認，並作適法合理之分配，且
    於有繼承人承認繼承時或遺產分配後，尚有剩餘時，將遺產
    移交繼承人或國庫，此須熟悉相關法律程序進行遺產處分，
    經本院函詢歐高政地政士是否願意擔任本件遺產管理人，經
    函覆歐高政地政士願意以其專業知識管理及處理被繼承人後
    續之遺產問題，有民事陳報狀1 份附卷可稽，爰選任歐高政
    地政士（男，民國○○年○ 月○○日生，身分證統一編號：Ｚ000
    000000號）為本件之遺產管理人。另因本件被繼承人之全部
    繼承人均拋棄繼承，而「準用」無人承認繼承之規定，與繼
    承人有無不明之情形尚屬有間，是民法第1178條第2 項關於
    承認繼承之公示催告，即無準用之餘，附此敘明。
四、依非訟事件法第157 條、第24條第1 項，裁定如主文。
五、如對本裁定抗告，須於裁定送達後10日之不變期間內，向本
    院提出抗告狀，並繳納抗告費新臺幣1,000 元。
中    華    民    國    100   年    10    月    12    日
                        家事法庭  司法事務官  林于莙